臺灣彰化地方法院刑事判決
110年度易字第284號
公  訴  人  臺灣彰化地方檢察署檢察官
被      告  謝炳烈


輔  佐  人  謝言夌
上列被告因毀棄損壞案件，經檢察官提起公訴（110年度調偵字
第52號），本院判決如下：
    主  文
謝炳烈犯毀損他人物品罪，處有期徒刑叁月，如易科罰金，以新
臺幣壹仟元折算壹日。
    事  實
一、謝炳烈因不滿張陳翠華所有、位於彰化縣○○市○○路0段000巷
    00號建物（下稱案發建物）排水流入其所種植芭樂田內，竟
    基於毀損他人物品犯意，於民國109年8月16日某時許，使用
    水泥將案發建物外部共7個排水孔出口予以封死，致使案發
    建物之污水因排水管喪失排水效用，無法從排水管排出而淹
    至屋內，並造成室內木地板之骨架因泡水鬆動而不堪使用，
    足生損害於張陳翠華。嗣因張陳翠華之子張義昌於同年月19
    日下午2時30分許，在案發建物屋內察覺淹水之情而報警處
    理，始循線查悉上情。
二、案經張陳翠華訴由彰化縣警察局員林分局報請臺灣彰化地方
    檢察署檢察官偵查起訴。
    理  由
壹、證據能力之意見
    被告以外之人於審判外之陳述，雖不符前4條之規定，而經
    當事人於審判程序同意作為證據，法院審酌該言詞陳述或書
    面陳述作成時之情況，認為適當者，亦得為證據，刑事訴訟
    法第159條之5第1項定有明文。查本判決作為認定被告謝炳
    烈犯罪之相關審判外陳述，於本院審判程序時檢察官、被告
    暨輔佐人謝言夌（即被告之子）均同意作為證據（易字卷第
    160頁），本院並已依法踐行調查證據程序，另審酌此等證
    據資料作成時並無違法不當之瑕疵，亦無其他依法應排除證
    據能力之情形，乃認以之作為證據要屬適當，均得採為本件
    認定事實之依據。
貳、實體部分
一、認定事實所憑證據及認定之理由
　　訊據被告固坦認案發時有使用水泥將案發建物外部共7個排
    水孔出口封住之事實，惟矢口否認有何毀損犯行，辯稱：因
    為案發建物所排放的汙水直接流入我的芭樂田內，所以我才
    會用水泥把排水孔出口封起來，但我後來稍微用鐵鎚就撬開
    了，我不知道這樣有影響到排水功能，我不相信案發建物屋
    內的物品設備有因此受損，地板壞掉的事都是告訴人他們自
    己說的等語（易字卷第30至31、160至161、163頁）；另輔
    佐人並以：告訴代理人張義昌先前不讓我們進入案發建物查
    看狀況，屋內受損情形均是他單方面的陳述，就算被告將排
    水孔封住，污水仍然可以從另外一邊排出去，我們不知道為
    何會有這麼嚴重的損壞，他們的木質地板釘很高，不可能淹
    到上面，所以上面不可能毀壞等語為被告置辯（易字卷第12
    3、153至154頁）。經查：
  ㈠案發建物為告訴人張陳翠華所有，案發時係將部分空間出租
    予他人作為肉品解凍清洗之廠房使用，而被告於109年8月16
    日某時許，使用水泥封住案發建物外部共7個排水孔出口，
    嗣因告訴代理人於同年月19日下午2時30分許，在案發建物
    屋內察覺淹水而報警處理等情，業據告訴代理人於歷次應訊
    時指述在案（偵字卷第13至14頁反面、第32頁反面、調偵卷
    第10頁反面至第11頁、易字卷第142至149頁），並有現場蒐
    證照片、農舍使用執照、門牌證明書、建築改良物所有權狀
    、土地登記謄本、彰化縣警察局員林分局110年11月15日員
    警分偵字第1100032614號函附職務報告，及房屋租賃契約書
    在卷可參（偵字卷第17至20、22至25頁、易字卷第117、125
    至134頁），並經被告於本院審理時是認無訛（易字卷第30
    、160至161頁），此部分事實首堪認定。
　㈡按刑法第354條之毀損罪，以使所毀損之物，失其全部或一
　　部之效用為構成要件，所謂「毀棄」，係指根本毀滅物之存
　　在；「損壞」則謂損害破壞，使物之外形發生重大變化，使
　　其效用全部或一部喪失之意；「致令不堪用」乃係行為人以
　　毀棄、損壞以外之其他方法，雖未毀損原物，然業使其物之
　　效用嚴重減損或喪失而達不堪使用之程度。被告暨輔佐人固
    以前詞置辯，然查：
　⒈針對被告上述使用水泥將案發建物排水孔出口封住之舉措，
    確實有導致排水管喪失排水效用一節，業據告訴代理人於歷
    次應訊時指證甚詳（出處同前），並提出前載屋內淹水狀況
    之蒐證照片為佐，針對此節被告前於準備程序經本院質以：
    「你封住上開排水孔就會導致污水排不出去，有何意見」時
    ，亦答稱「沒有意見」等語在案（易字卷第31頁）。則綜參
    被告係使用無法讓水流立時全數滲透流通之水泥封住排水管
    出口，且係將洞口紮實填滿，共計封住7個出水孔等情，復
    對照告訴代理人當庭標繪各該遭封住之排水孔位置圖（易字
    卷第167頁）可知，該等排水孔均位在案發建物同側且排列
    密集，幾乎已將該側大部分排水出口予以阻絕；告訴代理人
    並到庭證稱：系爭廠房的深度約50尺（1尺約30公分），東
    西兩側均可排水，但因被告把地勢較低的東側排水孔都封死
    ，所以水無法流出去等語在案（易字卷第144至145頁）。職
    是，告訴代理人所指證此部分被害因果歷程非僅已提出相關
    蒐證照片為憑，亦與事理相符。再審諸排水管之功能本即在
    於將多餘汙水排至屋外，此功能在上述用途為解凍清洗肉品
    之廠房尤有其重要性，被告前開舉措已使得汙水無從藉由排
    水管排出而在屋內漫溢，自已肇致排水管不堪使用之損害結
    果無訛，要不因案發建物較遠端另側尚有其他功能正常之排
    水孔存在，而得阻卻此部分構成要件之該當。
　⒉針對被告上述舉措亦致使室內木地板之骨架因泡水鬆動而不
    堪使用一節，業據告訴代理人於偵審階段證稱：受災的和室
    有鋪設約挑高7吋的原木地板，案發後水從地板裡面、下方
    一直滲出，如同偵字卷第21頁編號18照片所示，也因為積水
    導致和室地板有點鬆動等語綦詳（偵字卷第32頁、易字卷第
    145至146、150至151頁）。再參酌卷附蒐證照片亦可知，系
    爭鋪設木地板之房間外走道地面上佈滿大灘積水，一路延伸
    至該房間木地板面材下方相當於骨架位置處（偵字卷第21頁
    至反面）。而於前載木地板骨架遭相當容量積水浸泡之情況
    下，因而導致結構鬆動、無法供人正常坐臥踩踏或擺放相當
    重量之物品使用，亦與事理相符；此外，另經告訴代理人提
    出記載系爭木地板整體拆除並連工帶料重新鋪設之報價單（
    調偵卷第13至14頁）可資證明。綜此告訴代理人之指述情節
    業有上開證據方法可資補強而堪認與事實相符，即堪採認，
    至於輔佐人前開所辯水並未往上淹至木地板面材一節，要與
    此部分之構成要件判斷無涉，亦無從解免被告之罪責。
　⒊職是，依一般社會通念，排水管之功能本即在於排水，而木
    地板既作為地板材質之一種選項，除有美觀及踩踏溫潤感之
    考量外，自仍肩負承受踩踏力道、放置物品等基本功能。承
    前所述，被告上開使用水泥封住出水孔之舉措，業已導致案
    發建物之排水管無法順利排水，進而使汙水逐漸在屋內地面
    累積，進而浸潤上揭房間之木地板骨架導致鬆動，確實已使
    排水管及木地板之效用嚴重減損而達不堪使用程度，縱令被
    告在事後有自行將水泥撬開，然因上述物品倘欲恢復效用達
    一定程度，仍須花費相當之時間或金錢，對於告訴人之財產
    法益著實構成侵害，自猶該當「致令不堪用」要件無訛。被
    告既自承曾經施作小型工程之土水工（易字卷第164頁），
    對於水泥之特性及使用水泥封住排水孔出口所導致之後續效
    應必當知之甚詳，而被告既係因不滿案發建物污水持續排入
    其田地而實施上開舉措，亦堪認此舉意在不讓污水順利排出
    ，主觀上對於前揭毀損結果自有故意無訛，至於被告所辯自
    家田地遭案發建物污水污染一事，僅屬犯罪動機之說明，尚
    無由解免其犯罪故意之成立，併此敘明。
  ㈢綜上所述，本案事證明確，被告犯行洵堪認定，應依法論  
    科。
二、論罪科刑
  ㈠核被告所為，係犯刑法第354條毀損他人物品罪。又被告為27
    年11月20日出生，有其之個人戶籍資料在卷可查（偵字卷第
    8頁），故被告於本案行為時已80歲，爰依刑法第18條第3 
    項規定減輕其刑。
　㈡本院審酌被告為具有相當社會經歷之成年人，不思以理性方
　　式解決案發建物之排水糾紛，竟率爾以前揭方式發洩心中不
　　滿情緒，雖於遭察覺後有自行將水泥移除，然已肇致案發建
    物之排水管及屋內木地板骨架發生不堪使用之毀損結果，所
    為實屬不該；而其於本案司法程序歷程中，對於自身有使用
    水泥封住排水孔出口之客觀事實始終坦承不諱，於員警到場
    處理時亦有自主向告訴代理人表達歉意之舉措，此節有前引
    之員警職務報告在卷為憑，然對於有無造成毀損結果一節則
    迭有爭執；又本案繫屬後經移付調解之結果，因被告及輔佐
    人認為告訴代理人所主張修復木地板之費用過高，致雙方對
    於調解條件缺乏共識而未果，此節分據告訴代理人及輔佐人
    到庭陳述屬實（易字卷第123、162頁），並有調解回報單在
    卷可按（同卷第99至100頁）；惟念被告前除賭博案件外，
    並無其他經法院論罪科刑之前案紀錄，素行尚可，有其之臺
    灣高等法院被告前案紀錄表在卷可查（同卷第171頁），再
    佐以其本件犯罪動機係因遭案發建物汙水流入田地而心生不
    滿，此節亦曾據告訴代理人於準備程序時是認在案（同卷第
    31頁）；復參酌告訴代理人、被告及輔佐人到庭陳述彼此互
    動狀況可知，除本案之外，雙方亦曾因類似狀況發生糾紛（
    同卷第144、146、154、163至164頁），足見雙方關係洵非
    良好；兼衡輔佐人所陳述被告智識程度為小學肄業、目前務
    農、偶爾將農產品販售取得微薄收入、已婚有兩名子女、現
    與配偶及子女同住、經濟狀況勉持等具體行為人責任基礎之
    一切情狀（同卷第161頁），復參酌告訴代理人及公訴檢察
    官所述之量刑意見（同卷第164頁），量處如主文所示之刑
    ，並諭知易科罰金折算標準，以資懲儆。
本案經檢察官何蕙君提起公訴，檢察官林士富、陳昭蓉到庭執行
職務。
據上論斷，應依刑事訴訟法第299條第1項前段，判決如主文。
中　　華　　民　　國　　111 　年　　2 　　月　　9　 　日
                  刑事第二庭  法  官  陳薏伩
以上正本證明與原本無異。
如不服本判決應於收受判決後20日內向本院提出上訴書狀，並應敘述具體理由。其未敘述上訴理由者，應於上訴期間屆滿後20日內向本院補提理由書（均須按他造當事人之人數附繕本） 「切勿逕送上級法院」。　　　　　　　　　　　　　　　　
告訴人或被害人對於判決如有不服具備理由請求檢察官上訴者，
其上訴期間之計算係以檢察官收受判決正本之日期為準。　
中　　華　　民　　國　　111 　年　　2 　　月　　9 　　日
                              書記官　林曉汾
附錄本案論罪科刑法條：
中華民國刑法第354條
毀棄、損壞前二條以外之他人之物或致令不堪用，足以生損害於
公眾或他人者，處2年以下有期徒刑、拘役或1萬5千元以下罰金
。